【裁判字號】    97,台上,4804
【裁判日期】    970926
【裁判案由】    違反毒品危害防制條例
【裁判全文】
最高法院刑事判決            九十七年度台上字第四八０四號
上  訴  人  台灣高等法院高雄分院檢察署檢察官
被      告  甲○○
            乙○○
上列上訴人因被告等違反毒品危害防制條例案件，不服台灣高等
法院高雄分院中華民國九十七年八月四日第二審更審判決（九十
七年度上更(一)字第一二七號；起訴案號：台灣高雄地方法院檢察
署九十四年度偵字第二九０六八號、九十五年度偵字第七九八九
號），提起上訴，本院判決如下：
    主  文
原判決撤銷，發回台灣高等法院高雄分院。
    理  由
本件原判決認定被告甲○○有原判決事實欄所載之犯行，並以公
訴意旨認被告乙○○涉犯毒品危害防制條例第四條第一項之販賣
第一級毒品罪嫌云云，經審理結果，認為不能證明乙○○犯罪。
因而撤銷第一審之判決，改判仍論處甲○○連續販賣第一級毒品
罪刑，並諭知乙○○無罪。固非無見。
惟查：(一)事實審法院對於案內一切證據，除認為不必要者外，均
應詳為調查，以期發見真實，如有應行調查之證據未依法調查，
逕予判決，即難謂無應於審判期日調查之證據而未予調查之違法
。又檢察官就被告犯罪事實，應負舉證責任，並指出證明之方法
，刑事訴訟法第一百六十一條第一項固有明文。然檢察官對於起
訴之犯罪事實，所提出之證據，果否為被告有罪之積極證明，或
其指出證明之方法，足供法院以形成被告有罪之心證與否，皆賴
事實審法院詳予調查審酌，逐一剖析，始足為判決之基礎。本件
屏東縣警察局里港分局對甲○○使用之門號000000000
0號行動電話執行通訊監察譯文表記載：民國九十四年十月二十
六日晚間十時十分四十五秒，不詳姓名者以門號0000000
000號行動電話與甲○○之間「喂，要在那裡？」「上面樹仔
這裡，要多少？」「二千，我從屏東過去。」「好，過來。」；
同日晚間十時三十九分二十一秒，甲○○與乙○○使用之門號0
000000000號行動電話之間「喂，等一下阿賢過去拿二
分半給他。」「還沒來。」「四千五哦。」「好。」等情（警局
卷第一０四頁）。查此偵查犯罪機關依法定程序監聽之錄音，係
以監聽之錄音帶為其調查犯罪所得之證據，司法警察依據監聽錄
音結果予以翻譯而製作之通訊監察譯文，乃該監聽錄音帶內容之
顯示之派生證據，屬於文書證據之一種。檢察官亦於起訴書證據
並所犯法條欄證據清單編號七指出上揭通訊監察譯文、雙向通聯
紀錄，得證明被告等確有連續販賣海洛因之事實。乃原審未調查
此部分檢察官提出之證據內容是否與事實相符，復未於判決說明
如何無庸調查之理由，逕認並無證據證明被告等有販賣海洛因予
原判決附表所記載以外其他姓名年籍不詳之人（理由壹、八貳、
三），自有應於審判期日調查之證據而未予調查及理由不備之違
法。(二)審理事實之法院，對於被告有利及不利之證據，應一律注
意，詳為調查，綜合全案證據資料，本於經驗法則、論理法則以
定其取捨，並將取捨證據及其得心證之理由，於判決內詳為說明
。故證據雖已調查，而尚有其他部分並未調查，仍難遽為被告有
利或不利之認定。本件乙○○雖始終否認與甲○○共同販賣海洛
因，且甲○○亦為相同之說詞。然卷附屏東縣警察局里港分局對
甲○○使用之門號0000000000號行動電話執行通訊監
察譯文表記載：九十四年十月十五日下午四時十二分二十一秒，
不詳姓名者以門號0000000000號行動電話與甲○○使
用之上揭行動電話聯絡，其間通話內容為「喂，獅哥嗎？」「他
出去了，你阿玄嗎？」「你是誰？」「你有看過啦，我斌仔啦。
」「哦，乙○○哦，啊你在那裡啊？」「在水塔這裡啊。」「過
去跟你拿嗎？」「嗯，對。」（同上卷第七十七頁）。且甲○○
於第一審亦供稱「（你販毒的定點都在何處）都在我們村莊，例
如某個檳榔園或某家的水塔裡」、「（你是否有什麼綽號）本來
是『阿獅』，後來改成『阿文』」等語（聲羈卷第五頁；偵聲卷
第十頁）。上情苟均無訛，乙○○似曾使用甲○○之門號000
0000000號行動電話，且談話內容亦涉及甲○○販賣海洛
因之地點及交付物品。此已存於卷內且對被告等不利之證據，雖
偵查機關未查明發話者為何，然事實審法院非不得憑此行動電話
號碼查得通話日期之使用者並傳喚之，再依調查所得及卷內其他
證據資料，勾稽釐清乙○○與甲○○販賣第一級毒品犯行之關係
。原審疏未詳查，逕為有利被告等之認定，亦非無證據調查未盡
之違誤。以上或為檢察官上訴意旨所指摘，或屬本院得依職權調
查之事項，應認原判決仍有撤銷發回更審之原因。至原判決關於
甲○○其餘不另為無罪諭知部分，本乎審判不可分之原則，應併
予發回，附此敘明。
據上論結，應依刑事訴訟法第三百九十七條、第四百零一條，判
決如主文。
中    華    民    國  九十七  年    九    月  二十六  日
                      最高法院刑事第六庭
                          審判長法官  洪  清  江
                                法官  韓  金  秀
                                法官  林  勤  純
                                法官  李  錦  樑
                                法官  陳  國  文
      本件正本證明與原本無異
                                      書  記  官
中    華    民    國  九十七  年    十    月    六    日
                                                      Ｅ

司法院資訊處製作；財團法人民間司法改革基金會備份。
